臺灣高雄地方法院刑事判決　　　　　　　94年度訴字第2796號
公　訴　人　台灣高雄地方法院檢察署檢察官
被　　　告　丙○○
選任辯護人　張賜龍律師
　　　　　　郭淑萍律師
上列被告因貪污治罪條例案件，經檢察官提起公訴（93年度核退
偵字第685 號），乙○判決如下：
    主  文
丙○○依據法令從事公務之人員，連續侵占公有財物，處有期徒
刑壹年陸月，褫奪公權貳年，緩刑肆年。
    事  實
一、丙○○自民國91年7 月3 日起，任職於交通部台灣鐵路管理
    局運務處高雄運務段（下稱鐵路局高雄運務段）岡山站運務
    工，負責剪票、收票及補票作業，為依法令從事公務之人員
    ，竟基於竟圖為自己不法之所有之概括犯意，於93年2 月17
    日輪值A 班（上午6 時30分至下午14時30分）及同年月19日
    輪值B 班（下午14時30分至22時）擔任剪票、補票勤務時，
    分別於附表所示時間，收取附表所示5 名旅客交付之如附表
    所示補票款，共計新台幣（下同）261 元，未依規定開立補
    票收據，亦未將上開款項放入鐵路局設置之不找零投幣箱內
    ，而連續將其持有之上開公有財物261 元予以侵吞入己。嗣
    經鐵路局高雄運務段政風人員前往岡山站佯裝旅客測試及查
    訪上開補票旅客，始查覺上情。
二、案經法務部調查局高雄市調查處移送台灣高雄地方法院檢察
    署檢察官偵查起訴。
    理  由
一、訊據被告丙○○對於前開犯罪事實坦承不諱，核與證人即鐵
    路局高雄運務段政風人員宋添喜於偵查中具結後所為證述之
    情節相符，並有鐵路局高雄運務段岡山站93年2 月17日及2
    月19日之自動補票機補票紀錄影本、不找零投幣箱補票金額
    統計表影本各1 份、鐵路局所開立之被告繳回侵占款項收據
    2 紙附卷可證，是被告前開自白與事實相符，堪予採信，其
    確實於前揭時、地，收取旅客交付之補票款，並將之侵吞入
    己之事實，堪予認定。
二、被告自91年7 月3 日起，任職於交通部台灣鐵路管理局運務
    處高雄運務段岡山站運務工，負責剪票、收票及補票作業，
    是被告為依法令從事公務之人員。核其所為，係犯貪污治罪
    條例第4 條第1 項第1 款之侵占公有財物罪。被告先後5 次
    所為侵占公有財物犯行，時間緊接，犯罪構成要件相同，顯
    係出於概括之犯意為之，為連續犯，爰依刑法第56條之規定
    以一罪論。又被告為前開犯行實際所得僅261 元，所圖得財
    物顯在50000 元以下，應依貪污治罪條例第12條第1 項減輕
    其刑。再被告犯貪污治罪條例第4 條第1 項第1 款侵占公有
    財物罪，在偵查中自白其侵占犯行（參見93年度核退偵字第
    685 號偵查卷宗第44頁），並自動繳交全部所得財物（此有
    鐵路局所開立之被告繳回侵占款項收據2 紙附於93年度核退
    偵字第685 號偵查卷宗第48、50頁可佐），應依同條例第8
    條第2 項規定，遞減輕其刑。另被告未顧及其身為鐵路局員
    工，本應盡力為乘客提供適當之服務，竟利用職務上機會侵
    占財物，實屬非是，惟其犯罪情節尚非重大，僅為5 次犯行
    ，犯罪所得僅有261 元，且已自動繳回全部所得財物，其因
    一時失慮，為此犯行，犯罪情節尚屬輕微，縱量處減刑後之
    法定最低刑度有期徒刑2 年6 月，仍嫌過重，本案尚屬情輕
    法重，被告犯罪之情狀客觀上尚不無可憫恕之處，爰依刑法
    第59條之規定，復遞減輕其刑。爰審酌被告犯罪動機、目的
    、犯罪手段尚非惡劣、犯罪所生之危險損失非鉅、犯後坦承
    犯行且已繳回犯罪所得，其犯罪後之態度良好等一切情狀，
    量處如主文所示之刑，並依法宣告褫奪公權2 年。又被告前
    未曾受有期徒刑以上刑之宣告，此有臺灣高等法院被告前案
    紀錄表附卷可稽，且其已將所得財物繳回，已如前述，犯後
    尚稱悔悟，其因一時失慮，致罹刑典，諒經此偵審科刑宣告
    之教訓，當已足資促使其有所警惕而無再犯之虞；再考量被
    告任職於台灣鐵路局，有正當工作，其家中有母親及2 女，
    全家之生活所需、經濟來源均仰賴被告工作支應，此有戶籍
    謄本1 份附卷可稽。乙○衡量被告入獄服刑對其個人、家庭
    及社會整體之利弊得失，認對其所宣告之刑以暫不執行為適
    當，爰併宣告緩刑4 年，以勵自新。另被告所得財物既已繳
    回，爰不再為追繳發還之諭知，附此說明。
據上論斷，刑事訴訟法第299 條第1 項前段，貪污治罪條例第2
條、第4 條第1 項第1 款、第8 條第2 項、第12條第1 項、第17
條，刑法第11條、第56條、第59條、第37條第2 項、第74條第1
款，判決如主文。
本案經檢察官甲○○到庭執行職務。
中　　華　　民　　國　　94　　年　　9 　　月　　22　　日
                      刑事第四庭    審判長法  官　郭玫利
                                          法  官  陳振嘉
                                          法　官  林意芳
以上正本證明與原本無異。
如不服本判決，應於判決送達後10日內，向乙○提出上訴狀。
中　　華　　民　　國　　94　　年　　9 　　月　　22　　日
　　　　　　　　　　　　　　　　　　　　  書記官　曾秀鳳
附表:
┌──┬─────┬───────┬────────┬───────────┐
│編號│旅客姓名　│搭乘班次　　　│抵達岡山站時間　│　　補票金額　　　　　│
├──┼─────┼───────┼────────┼───────────┤
│　　│宋添喜　　│20車次莒光號　│93年2月17日上午 │39元（拿40元找1元）　 │
│ 一 │（鐵路局政│　　　　　　　│9時19分　　　　 │　　　　　　　　　　　│
│　　│風人員）　│　　　　　　　│　　　　　　　　│　　　　　　　　　　　│
├──┼─────┼───────┼────────┼───────────┤
│　　│徐國書　　│18車次莒光號　│93年2月17日上午 │39元（拿50元找11元）　│
│ 二 │　　　　　│　　　　　　　│10時18分　　　　│　　　　　　　　　　　│
├──┼─────┼───────┼────────┼───────────┤
│　　│林憲忠　　│2636車次電聯車│93年2月19日下午 │66元（每名33元, 共拿　│
│ 三 │林泰吉　　│　　　　　　　│14時37分　　　　│106元找40元）　　　　 │
├──┼─────┼───────┼────────┼───────────┤
│ 四 │吳孟勳　　│2637車次電聯車│93年2月19日下午 │117元（拿120元找3元） │
│　　│　　　　　│　　　　　　　│14時38分　　　　│　　　　　　　　　　　│
└──┴─────┴───────┴────────┴───────────┘
附錄本件論罪法條全文：
貪污治罪條例第4 條
有下列行為之一者，處無期徒刑或10年以上有期徒刑，得併科新
台幣1億元以下罰金：
一  竊取或侵占公用或公有器材、財物者。
二  藉勢或藉端勒索、勒徵、強占或強募財物者。
三  建築或經辦公用工程或購辦公用器材、物品，浮報價額、數
    量、收取回扣或有其他舞弊情事者。
四  以公用運輸工具裝運違禁物品或漏稅物品者。
五  對於違背職務之行為，要求、期約或收受賄賂或其他不正利
    益者。
前項第 1 款至第 4 款之未遂犯罰之。
